臺灣桃園地方法院刑事裁定　　　　　　 100年度聲字第2123號
異議人　即
受刑人之妻　劉素萍
受　刑　人　涂德卿
上列異議人因受刑人違反藥事法案件，不服臺灣桃園地方法院檢
察署檢察官100 年度執字第6202號執行指揮命令，聲明異議，本
院裁定如下：
    主  文
異議駁回。
    理  由
一、聲明異議意旨如附件刑事聲明異議狀所載。
二、按受刑人或其法定代理人或配偶，以檢察官執行之指揮為不
    當者，得向諭知該裁判之法院聲明異議，刑事訴訟法第 484
    條定有明文。本件受刑人涂德卿因違反藥事法案件，經本院
    以100年度審智訴字第1 號判決判處有期徒刑6月，併科罰金
    新臺幣（下同）20萬元確定，嗣經臺灣桃園地方法院檢察署
    檢察官以100年度執丑字第6202 號執行指揮書，指揮受刑人
    應自民國100年6月14日起入法務部矯正署桃園監獄執行前述
    有期徒刑（罰金部分已執行完畢），惟受刑人於100年6月14
    日具狀向該署檢察官請求就前述應執行之有期徒刑部分易服
    社會勞動，經檢察官於同日以：受刑人於92年間曾因藥事法
    案件，獲判緩刑後，又為本件販賣偽藥犯行，且另因違反藥
    事法案件，現由檢察官以100 年度偵字第6451號案件偵查中
    ，顯見受刑人於本件犯行遭查獲後仍未知悛悔，因認受刑人
    如不執行所宣告之刑，難收矯正之效及難以維持法秩序，駁
    回受刑人之聲請等情，有本院100年度審智訴字第1號刑事判
    決、臺灣高等法院被告前案紀錄表在卷可憑，並經本院依職
    權調取臺灣桃園地方法院檢察署100 年度執字第6202號案卷
    核閱無誤，堪認為事實。
三、再按犯最重本刑為5年以下有期徒刑以下之刑之罪，而受6月
    以下有期徒刑或拘役之宣告者，得以1,000元、2,000元或3,
    000元折算1日，易科罰金，但易科罰金，難收矯正之效或難
    以維持法秩序者，不在此限；依前項規定得易科罰金而未聲
    請易科罰金者，得以提供社會勞動6小時折算1日，易服社會
    勞動；受6月以下有期徒刑或拘役之宣告，不符第1項易科罰
    金之規定者，得依前項折算規定，易服社會勞動；前開易服
    社會勞動之規定，因身心健康之關係，執行顯有困難者，或
    易服社會勞動，難收矯正之效或難以維持法秩序者，不適用
    之。刑法第41條第1 項至第4 項分別定有明文。準此，檢察
    官於審酌是否准許受刑人就所受有期徒刑宣告易服社會勞動
    時，除受刑人應符合刑法41條所定得易服社會勞動之法定要
    件外，並應審酌准許易服社會勞動能否收矯正之效或有無維
    持法秩序之必要。而此所謂「執行顯有困難」、「難收矯正
    之效」及「難以維持法秩序」等，均屬刑罰執行之裁量事項
    ，此係立法者賦予執行者能依具體個案，考量犯罪特性與情
    節及受刑人個人之特殊事由，據以審酌應否准予易科罰金或
    易服社會勞動，非謂僅因犯罪情節輕微，即應一概准許，是
    以法律賦予執行檢察官此項裁量權，僅在發生裁量瑕疵之情
    況時，法院始有介入審查之必要，先予敘明。再依99年6月3
    日修正發布之檢察機關辦理易服社會勞動作業要點第5點第9
    項規定，如有下列情形之一者，得認有確因不執行所宣告之
    刑，難收矯正之效或難以維持法秩序之事由：(1)經通緝或拘
    提到案者。(2)因有逃亡或反覆實施犯罪之虞而於執行時仍在
    押者，或另犯最輕本刑為5 年以上有期徒刑之罪而於執行時
    仍在押者。(3)前經准許易服社會勞動，嗣無正當理由不履行
    或履行期間屆滿仍未履行完畢，致執行原宣告之徒刑或拘役
    者。(4)前經緩刑或緩起訴處分附帶命提供義務勞務，未依規
    定履行義務勞務而被撤銷緩刑或緩起訴處分確定者。(5)有不
    執行所宣告之刑，難收矯正之效或難以維持法秩序之其他事
    由者。
四、經查，受刑人前於92年間因違反藥事法案件，經本院以93年
    度簡字第86號判決判處有期徒刑7月，緩刑2年確定（下稱前
    案），緩刑期滿未經撤銷一節，有臺灣高等法院被告前案紀
    錄表可查，參諸受刑人前案犯行係以明知其所攜帶之威而鋼
    等藥物均未經我國主管機關核准輸入，仍自大陸地區夾帶入
    境等情，此有臺灣桃園地方法院檢察署檢察官92年度偵字第
    8912號起訴書在卷可憑，核與本案之犯罪手法相類同，其竟
    於前案緩刑期滿後，再以類似之犯罪手法為本件犯行，雖異
    議意旨認受刑人另犯藥事法案件，尚未起訴，不足以認定受
    刑人有此部分犯行，然據前述理由，已足認受刑人於前案偵
    審程序後未能記取教訓，再犯本件犯行，縱前案緩刑宣告期
    滿未經撤銷，其刑之宣告失其效力，然檢察官於指揮執行時
    ，已充分審查受刑人前案及本案所為犯行概屬相同，並考量
    受刑人不入監執行矯正之效及法秩序之維持等諸般情節，始
    決定不予准許易服社會勞動，而駁回受刑人易服社會勞動之
    聲請，其所為指揮執行命令，乃本其法律所賦與指揮刑罰執
    行權之行使，對於具體個案所為之判斷，且在其裁量權限內
    所為，尚難謂有何逾越法律授權、專斷及濫用權利等瑕疵情
    事，異議人為此聲明異議，為無理由，應予駁回。
五、據上論斷，應依刑事訴訟法第486條，裁定如主文。
中    華    民    國    100    年    7    月    5     日
                  刑事第四庭   法  官  林維斌
以上正本證明與原本無異。
如不服本裁定，應於裁定送達後5 日內向本院提出抗告狀。
                               書記官  鄭嘉惠
中    華    民    國   100    年    7     月    8     日